【裁判字號】    92,裁,887
【裁判日期】    920703
【裁判案由】    商標評定
【裁判全文】
最  高  行  政  法  院  裁  定                    九十二年度裁字第八八七號
    上  訴  人  翔愛實業有限公司
    代  表  人  乙○○
    被 上訴 人  經濟部智慧財產局
    代  表  人  蔡練生
    參  加  人  畢加索國際企業股份有限公司
    代  表  人  甲○○
右當事人間因商標評定事件，上訴人對於中華民國九十一年四月二十四日臺北高等行
政法院九十年度訴字第四五六○號判決，提起上訴。本院裁定如左：
    主  文
上訴駁回。
上訴審訴訟費用由上訴人負擔。
    理  由
按凡在法律上有利害關係者得請求參加訴訟，行政訴訟法第四十二條第一項定有明文
。本件參加人為本案商標評定事件系爭商標之專用權人，參加人以其為利害關係人請
求參加訴訟，於法尚無不合，爰併列參加人為本件當事人，合先明。次按對於高等
行政法院判決上訴，非以其違背法令為理由，不得為之，行政訴訟法第二百四十二條
定有明文。是對於高等行政法院判決上訴，若未具體說明原判決違背何項法令、不適
用或如何適用不當之具體情事，即非主張原判決違背法令以為上訴理由，其上訴不應
准許。查本件參加人畢加索國際企業股份有限公司於民國八十一年七月九日以「畢加
索國際企業股份有限公司標章」商標，指定使用於當時商標法施行細則第二十四條第
四十三類之書包、手提箱袋、旅行袋．．．等商品，向被上訴人（原經濟部中央標準
局改制為經濟部智慧財產局）申請註冊，經被上訴人核准為註冊第五八八七六○號商
標。嗣上訴人以該註冊商標有違註冊時商標法第三十七條第一項第五款及第六款之規
定，對之申請評定，經被上訴人審查，以九十年一月五日中臺評字第八八○六三五號
商標評定書為申請不成立之處分。上訴人不服，循序提起行政訴訟，原審判決以：按
商標圖樣有妨害公共秩序或善良風俗者，不得申請註冊，固為系爭商標註冊時商標法
第三十七條第一項第五款所明定，惟所謂「妨害公共秩序或善良風俗者」係指商標圖
樣本身所表彰之意義或標誌效果有妨害公共秩序或善良風俗者而言，至於商標申請人
有無抄襲、剽竊或侵害他人著作權或其他權利之情事，則屬另事，非本款規範範疇。
查系爭註冊第五八八七六○號「畢加索國際企業股份有限公司標章」商標圖樣上之圖
形，核其表彰之意涵及標誌效果，係為夢女郎圖形，並未見任何有害公共秩序或違背
善良風俗之情狀，況上訴人復未針對系爭商標圖樣本身如何妨害公共秩序或善良風俗
等情事提出具體事證，徒以系爭商標有侵害他人之著作權，即認定為有妨害公序良俗
，自非可取。從而本件系爭商標之申請註冊，難謂有妨害國家社會之一般利益及社會
之一般道德觀念可言，自無註冊時商標法第三十七條第一項第五款規定之適用。又商
標圖樣有欺罔公眾或致公眾誤信之虞者，不得申請註冊，為系爭商標註冊時商標法第
三十七條第一項第六款所明定。所謂「有欺罔公眾之虞」，係指襲用他人已在中華民
國註冊並夙著盛譽之商標，使用於性質相同或近似之商品，有使人誤認其所表彰之商
品為他人生產、製造、加工、揀選、批售、經紀而購買之虞而言。所謂「有致公眾誤
信之虞」，係指商標本身有使人誤認其所表彰之商品性質、品質、產地或其為他人生
產、製造、加工、揀選、批售、經紀而購買之虞而言。查本件上訴人訴稱系爭商標圖
樣係畫家畢卡索之畫作「The  Dream」，為一世界名畫且享有著作權，上訴人侵害該
著作權，擅自以該畫作為商標使用於商品上，顯然有使消費者誤認該等商品係畫家畢
卡索後人所認同或贊助或授權，或與畢卡索有關，致發生混淆誤信之虞，實難謂無欺
罔公眾之意圖云云。惟查國內廠商以外文「PICASO」或其中文譯音「畢卡索」作為商
標圖樣，請准註冊於各類商品者不乏其例外，早於系爭商標申請註冊前，即有廠商以
畢卡索之「The  Dream」畫作作為商標圖樣之一部分，取得註冊第五○○○三六號「
畢咖索及圖PICASO」商標專用權在案，此有商標註冊簿影本可稽，且衡酌市場上多件
相似設計理念之商標併存使用，已為消費者所認知之事實，則上訴人所述，參加人以
系爭商標圖樣申請註冊顯有欺罔公眾之意圖，即難採據。況查藝術大師畢卡索已作古
多時，其生前僅為畫作之創作，並無從事「書包、手提箱袋、旅行袋、皮夾、皮包、
背包、化粧箱、購物袋」等類商品之經營或製造乃為世人所共知之事實，以及系爭商
標既經參加人聯合其代理廠商透過報章雜誌廣為宣傳使用，客觀上當足以表彰商品來
源之營業標誌，並為消費者所得辨識，亦難謂有使人誤認系爭商標所表彰之商品性質
、品質、產地與畫家畢卡索相關致發生混淆誤信之虞，從而系爭商標之申請註冊，應
無前述法條規定之適用。綜上所述，系爭商標並無註冊時商標法第三十七條第一項第
五款、第六款規定之適用，被上訴人為申請不成立之處分，並無違誤，訴願決定予以
維持，亦無不合，而駁回上訴人在原審之訴。茲上訴意旨徒就原審認定事實，證據取
捨、適用法律之職權行使，仍執與原審相近之陳詞，指摘其為不當，而未具體說明原
判決究竟違背何項法令、不適用或如何適用不當之具體情事，即非主張原判決違背法
令以為上訴理由，揆之首揭說明，其上訴為不合法，應予駁回。
依行政訴訟法第二百四十九條第一項前段、第一百零四條、民事訴訟法第九十五條、
第七十八條，裁定如主文。
中    華    民    國    九十二      年      七        月      三        日
                    最 高 行 政 法 院  第 五 庭
                                審 判 長 法  官      徐  樹  海
                                         法  官      廖  宏  明
                                         法  官      鄭  淑  貞
                                         法  官      林  家  惠
                                         法  官      林  茂  權
右  正  本  證  明  與  原  本  無  異
                                         法院書記官  陳  盛  信
中    華    民    國    九十二      年      七        月      三        日


司法院資訊處製作；財團法人民間司法改革基金會備份。
